臺灣高等法院臺南分院民事裁定
109年度重抗字第52號
抗  告  人  台中商業銀行股份有限公司（下稱台中銀行）

法定代理人  王貴鋒  

相  對  人  黃芳柎  

抗  告  人  苑盛股份有限公司（下稱苑盛公司）

法定代理人  黃芳柎  
上列當事人間聲請假扣押事件，台中銀行及苑盛公司對於民國（
下同）109年10月31日臺灣雲林地方法院109年度全事聲字第3號
裁定，各自提起抗告，本院裁定如下：
    主  文
台中銀行及苑盛公司之抗告均駁回。
抗告訴訟費用由台中銀行及苑盛公司各自負擔。 
    理  由
一、台中銀行聲請與抗告意旨略以：苑盛公司、相對人黃芳柎（
    上2人下合稱苑盛公司等2人）與第三人永懋造紙企業有限公
    司（下稱永懋公司）、劉瑞玉、王泳豪於105年6月24日，共
    同以「灌水提高之買賣金額」偽充「真實機器買賣金額」方
    式，就實際價格合計僅約新臺幣（下同）3,200,000元之隧
    道式污泥烘乾機2台及旋轉式烘乾爐1台，虛偽製作永懋公司
    與苑盛公司間有合計買賣價金30,000,000元之買賣契約書，
    並開具不實交易金額之統一發票，於105年8月12日以申貸人
    永懋公司名義，向台中銀行詐貸高額貸款合計20,000,000元
    。台中銀行誤信而准予貸放，並於105年10月7日將上開貸款
    款項撥入永懋公司於台中銀行斗南分行所開設之帳號000000
    000000號帳戶内，劉瑞玉、王泳豪旋即於同日將該帳戶内之
    20,000,000元轉帳領出存入苑盛公司於台中銀行斗南分行所
    開設之帳號000000000000號活期存款帳戶（下稱系爭帳戶）
    内，苑盛公司則陸續將系爭帳戶内款項提領殆盡。嗣經台中
    銀行向臺灣雲林地方檢察署(下稱雲林地檢)提出告訴，並經
    起訴在案。觀以苑盛公司於假扣押前之存款僅餘3,076,676
    元，尚不足清償假扣押所保全之本案請求，意圖脫產規避日
    後強制執行之行為炯然甚明。至黃芳柎提出之不動產非經強
    制執行拍定，無法確認其淨值是否高於10,000,000元，且應
    扣除強制執行聲請費、土地增值稅及其他政府稅捐債權等優
    先受清償費用，恐日後有不能強制執行或甚難執行之虞，而
    有聲請假扣押之必要。台中銀行並願供擔保以代釋明之不足
    ，原法院司法事務官於109年9月2日所為109年度司全字第10
    4號裁定准台中銀行供擔保後得對苑盛公司等2人之財產予以
    假扣押（下稱原處分），於法無違，且屬相當。苑盛公司等
    2人對原處分固聲明異議，但其異議為無理由，原裁定不查
    ，而駁回對黃芳柎部分之假扣押聲請，尚有未當，爰依法提
    起抗告等語。並聲明㈠原裁定關於駁回對黃芳柎之假扣押聲
    請部分廢棄，㈡苑盛公司等2人於原法院之異議駁回。
二、苑盛公司抗告意旨略以：苑盛公司為正常經營之公司，於取
    得上開20,000,000元後，陸續領出支付員工薪資、材料費等
    。苑盛公司主要往來之彰化商業銀行斗南分行帳戶（下稱彰
    銀帳戶）於105年10月7日以後仍正常交易，108年3月5日有
    存款8,266,409元、同年5月13日為12,040,015元、109年10
    月5日扣押前仍有3,076,676元，足認苑盛公司係正常經營，
    如要脫產，自不可能於詐得款項後，仍保有上開高額存款。
    其次，黃芳柎名下有多筆不動產，雖有抵押貸款，但繳息正
    常，且前揭不動產扣除貸款餘額後，淨值仍高於10,000,000
    元，另其亦無增貸或處分上開不動產之行為，足證其無脫產
    行為。台中銀行請求苑盛公司等2人連帶賠償，債務人如欲
    脫產，應是苑盛公司等2人同時脫產，方能達到目的，但依
    苑盛公司等2人之前揭資產及信用狀況觀之，尚難認苑盛公
    司現存之既有財產已瀕臨成為無資力，或與債權人之債權相
    差懸殊，或其財務顯有異常而難以清償之情形。台中銀行就
    本件假扣押之原因，並未盡釋明之責，而非釋明有所不足，
    縱令其願提供擔保亦無從補釋明之欠缺，核與假扣押之要件
    不符，其對苑盛公司之假扣押聲請自不能准許。原裁定准許
    此部分假扣押之聲請為不當，爰依法提起抗告等語。並聲明
    ㈠原裁定駁回苑盛公司聲明異議之部分廢棄，㈡原處分關於准
    台中銀行供擔保對苑盛公司為假扣押部分廢棄，㈢上開廢棄
    部分，台中銀行之假扣押聲請駁回。
三、本院之判斷：　　
  ㈠原裁定駁回異議（即原處分關於准台中銀行供擔保後得對苑
    盛公司之財產予以假扣押）部分：
  ⒈按抗告為受裁定之當事人或其他利害關係人對於裁定聲明不
    服之救濟方法，必須原裁定對其不利，始得為之；如原裁定
    對其並無不利，自無許其提起抗告之餘地。經核原處分准台
    中銀行供擔保後得對苑盛公司等2人之財產予以假扣押，經
    苑盛公司等2人提出異議後，原裁定於主文第1、2項固廢棄
    原處分關於准台中銀行供擔保後對黃芳柎為假扣押部分，改
    裁定駁回該部分假扣押之聲請，惟主文第3項則記載「其餘
    異議駁回」，即原裁定係駁回苑盛公司對原處分之異議，台
    中銀行對此部分並無不利，自無許其提起抗告之餘地。台中
    銀行就此部分聲明不服，難認合法。
  ⒉次按債權人就金錢請求或得易為金錢請求之請求，欲保全強
    制執行者，得聲請假扣押；請求及假扣押之原因，應釋明之
    ，如釋明有不足，而債權人陳明願供擔保或法院認為適當者
    ，法院得定相當之擔保，命供擔保後為假扣押，民事訴訟法
    第522條第1項、第526條第1項、第2項分別定有明文。故債
    權人就假扣押之原因全未釋明時，固不得以供擔保代之；惟
    如已釋明，僅係釋明不足，法院自得命債權人供擔保後為假
    扣押。又所謂假扣押之原因，依同法第523條第1項規定，係
    指債務人有日後不能強制執行或甚難執行之虞而言，例如債
    務人浪費財產、增加負擔或就財產為不利之處分，將達於無
    資力之狀態、或移往遠地、逃匿無蹤或隱匿財產或經債權人
    催告後仍斷然拒絕給付，且就債務人之職業、資產、信用等
    狀況綜合判斷，其現存之既有財產已瀕臨成為無資力或與債
    權人之債權相差懸殊或財務顯有異常而難以清償債務之情形
    等是。又稱釋明者，係使法院就某事實之存否，得到大致為
    正當之心證，即為已足，與證明係當事人提出之證據方法，
    足使法院產生堅強心證，可以確信其主張為真實者，尚有不
    同。
  ⒊關於假扣押之請求部分：台中銀行主張苑盛公司與黃芳柎、
    永懋公司、劉瑞玉、王泳豪共同以浮報買賣價金，虛偽製作
    買賣契約書，並開具不實交易金額之統一發票，向台中銀行
    詐貸，使台中銀行誤信而准予貸放高額貸款，致台中銀行受
    有損失等語，業據提出雲林地檢109年度偵字第751號起訴書
    影本（見原審司全字卷第9-16頁）為證，堪認台中銀行已就
    假扣押之請求為相當之釋明。至台中銀行主張之損害賠償債
    權能否成立，則係本案判決應認定之事項，非其聲請假扣押
    時先應解決之問題。是苑盛公司辯以：苑盛公司負責人黃芳
    柎雖經起訴，但確屬冤枉，其是否構成犯罪，顯有疑問云云
    ，固提出刑事陳報狀、機器設備成本明細表、統一發票、支
    付機械款明細表等影本（見原審全事聲字卷第15-31頁）為
    證，然此乃屬本案實體認定問題，尚非本件所得審究。苑盛
    公司以此作為抗告理由，尚非有據。
  ⒋關於假扣押之原因部分：
  ⑴台中銀行主張苑盛公司早於案發時即將系爭帳戶内款項提領
    殆盡，意圖脫產規避日後強制執行之行為炯然甚明等語，業
    據提出系爭帳戶存款交易明細影本（見原審司全字卷第25頁
    ）為證。
  ⑵苑盛公司雖辯以：苑盛公司為正常經營之公司，於取得上開2
    0,000,000元後，陸續領出支付員工薪資、材料費等。且苑
    盛公司之彰銀帳戶於105年10月7日以後仍正常交易，108年3
    月5日、同年5月13日均保有高額存款，甚且於109年10月5日
    扣押前仍有3,076,676元，足認苑盛公司未有脫產之情。況
    黃芳柎名下有多筆不動產，雖有抵押貸款，但繳息正常，縱
    扣除貸款餘額後，淨值仍高於10,000,000元，亦無增貸或處
    分上開不動產之行為，足證其無脫產行為。台中銀行請求苑
    盛公司等2人連帶賠償，債務人如欲脫產，應是苑盛公司等2
    人同時脫產，方能達到目的，但依苑盛公司等2人之前揭資
    產及信用狀況觀之，尚難認苑盛公司現存之既有財產已瀕臨
    成為無資力，或與債權人之債權相差懸殊，或其財務顯有異
    常而難以清償之情形。台中銀行就本件假扣押之原因，並未
    盡釋明之責，而非釋明有所不足，縱令其願提供擔保亦無從
    補釋明之欠缺，核與假扣押之要件不符云云。並提出彰銀帳
    戶存摺封面及內頁、系爭帳戶存摺封面及內頁、土地登記第
    一類謄本、放款利息收據等影本（見原審全事聲字卷第33-9
    5頁）為證。然苑盛公司之系爭帳戶，於105年10月7日轉帳
    入20,000,000元後，嗣經陸續提領，迄至台中銀行為本件假
    扣押聲請時，系爭帳戶餘額僅83,319元，有台中銀行所提上
    開系爭帳戶存款交易明細可稽，則台中銀行主張：苑盛公司
    已將帳戶內之巨額存款提領殆盡，有脫產之情等語，實非無
    憑。至苑盛公司之彰銀帳戶於108年3月5日、同年5月13日雖
    尚有高額存款，惟迄至109年10月5日假扣押前之存款餘額僅
    3,076,676元，則該筆存款餘額之金額與本件台中銀行之債
    權相差懸殊，尚難以此即謂苑盛公司得以清償本件之債權金
    額，而無假扣押之必要。另觀諸上開土地登記第一類謄本記
    載之所有權人均為黃芳柎，而非屬苑盛公司所有，自非得列
    入苑盛公司名下資產，可認台中銀行主張：苑盛公司名下現
    存之存款尚不足清償滿足假扣押所保全之本案請求債權乙節
    ，亦非無據。綜合上情，依一般社會通念，台中銀行之債權
    顯有日後不能強制執行或甚難執行之虞，應認台中銀行就假
    扣押原因已為相當之釋明，縱認其釋明尚有不足，台中銀行
    既已陳明願供擔保以補釋明之不足，法院自得命台中銀行供
    擔保後為假扣押，是以此部分之聲請，自應准許。苑盛公司
    辯稱台中銀行就假扣押之原因為釋明云云，尚非可採。
  ⑶苑盛公司另辯以：台中銀行先對苑盛公司之存款扣押，致苑
    盛公司面臨跳票，又對苑盛公司對第三人台糖公司之工程款
    扣押，皆導致苑盛公司信用受損，不得不緊急向外借貸10,0
    00,000元提存擔保，撤銷查封，方能讓苑盛公司繼續經營，
    而此10,000,000元借款已導致苑盛公司資金短促，經營陷於
    困境云云。然台中銀行已釋明本件假扣押請求及假扣押原因
    之正當性，原審復就苑盛公司因假扣押所受損害，命台中銀
    行預供擔保，此項擔保係備賠償苑盛公司因此所受之損害，
    以兼顧債權人及債務人之利益。苑盛公司自不得更以此作為
    得免為假扣押之正當事由，其據以對原裁定聲明不服，不能
    認為有理由。
　⒌綜上各節，台中銀行對苑盛公司聲請假扣押，其就假扣押之
    請求與原因既已為相當之釋明，縱釋明未足，亦因其願供擔
    保以代之，則其聲請對苑盛公司之財產為假扣押，即應准許
    。從而，原裁定因認司法事務官就此部分准為假扣押之裁定
    並無不當，而駁回苑盛公司之異議，於法即無不合。苑盛公
    司之抗告意旨指摘原裁定此部分不當，求為廢棄，為無理由
    ，應駁回其抗告。　
　㈡原裁定廢棄原處分（即原處分關於准台中銀行供擔保後得對
    黃芳柎之財產予以假扣押）部分：　
　⒈關於假扣押之請求部分，堪認台中銀行已就假扣押之請求為
    相當之釋明，其理由同上開㈠之⒊部分之論述。
　⒉關於假扣押之原因部分：　
　⑴按債權人聲請假扣押，就其請求及假扣押之原因均應加以釋
    明。僅於釋明有所不足，而債權人陳明願供擔保或法院認為
    適當者，法院始得定相當之擔保，命供擔保後為假扣押。若
    債權人就其請求及假扣押之原因，有任何一項未予釋明，法
    院即不得為命供擔保後假扣押之裁定。非謂法院於債權人未
    為釋明，僅陳明願供擔保時，即得為命提供擔保之假扣押裁
    定。
　⑵經核台中銀行並未提出任何證據以資釋明黃芳柎之既有財產
    已瀕臨無資力、或與台中銀行之債權相差懸殊、或財務異常
    難以清償、或浪費財產、增加負擔或就財產為不利之處分，
    將達於無資力之狀態，或移往遠地、逃匿無蹤或隱匿財產等
    事實，使台中銀行日後求償有不能強制執行或甚難執行之虞
    等假扣押之原因存在，本院復無通知補正釋明之義務，其主
    張有難以執行之虞，即無可採。基此，難認台中銀行就假扣
    押之原因已為釋明。台中銀行既未釋明，尚不能以供擔保代
    之，故台中銀行雖陳明供擔保，其假扣押之聲請不應准許。
  ⒊台中銀行對黃芳柎聲請假扣押，其就假扣押請求之原因雖已
    釋明，然就假扣押之原因，則未予盡釋明之義務，雖台中銀
    行陳明願供擔保以補釋明欠缺之陳明，惟本院認供擔保仍不
    足補釋明之欠缺，其對黃芳柎聲請假扣押，自不應准許。從
    而，原裁定因認司法事務官就此部分准為假扣押之裁定為不
    當，而廢棄此部分原處分，改為駁回台中銀行此部分假扣押
    之聲請，於法並無不合。台中銀行之抗告意旨指摘原裁定此
    部分不當，求為廢棄，為無理由，應駁回其抗告。
四、綜上所述，台中銀行請求供擔保後對苑盛公司之財產為假扣
    押，為有理由，應予准許，逾此部分之請求，為無理由，應
    予駁回。原裁定准台中銀行供擔保後，得對苑盛公司之財產
    為假扣押，並駁回其對黃芳柎之假扣押聲請部分，尚無違誤
    。台中銀行就前開駁回部分，及苑盛公司就前開准許部分，
    分別提起抗告，指摘原裁定此部分不當，為無理由，應駁回
    其等之抗告。至台中銀行就前開准許部分則無抗告利益，台
    中銀行就此部分提起抗告，聲明廢棄，為不合法，亦應駁回
    。
五、據上論結，本件台中銀行抗告為一部無理由、一部不合法；
    苑盛公司抗告為無理由，爰裁定如主文。
中　　華　　民　　國　　109 　年　　12　　月　　30　　日
                  民事第二庭    審判長法  官  高榮宏

                                      法  官  林富郎

                                      法  官  黃瑪玲
上為正本係照原本作成。
本裁定除以適用法規顯有錯誤為理由外，不得再抗告。如提再抗
告，應於收受送達後十日內向本院提出再抗告狀（須附繕本），
並繳納再抗告費新台幣一千元。
提起再抗告應委任律師或具有律師資格之人之委任狀；委任有律
師資格者，另應附具律師資格證書及釋明委任人與受任人有民事
訴訟法第466條之1第1項但書或第2項所定關係之釋明文書影本。
中　　華　　民　　國　　109 　年　　12　　月　　30　　日

                                      書記官  許雅華
【附註】
民事訴訟法第495條之1第2項準用同法第466條之1第1、2項規定
：
⑴對於第二審判決上訴，上訴人應委任律師為訴訟代理人。但上
  訴人或其法定代理人具有律師資格者，不在此限。
⑵上訴人之配偶、三親等內之血親、二親等內之姻親，或上訴人
  為法人、中央或地方機關時，其所屬專任人員具有律師資格並
  經法院認為適當者，亦得為第三審訴訟代理人。
民事訴訟法第466條之2第1項：
  上訴人無資力委任訴訟代理人者，得依訴訟救助之規定，聲請
  第三審法院為之選任律師為其訴訟代理人。